【裁判字號】    90,台上,5586
【裁判日期】    900912
【裁判案由】    業務過失致人於死
【裁判全文】
最高法院刑事判決                                九十年度台上字第五五八六號
    上   訴   人  台灣高等法院檢察署檢察官
    上訴人即被告  甲○○
    上   訴   人  乙○○
    選 任辯護 人  高進福律師
                  陳幼蘭律師
右上訴人等因被告等業務過失致人於死案件，不服台灣高等法院中華民國八十八年一
月二十九日第二審判決（八十六年度上易字第三四五五號，起訴案號：台灣台北地方
法院檢察署八十四年度偵字第一八七二一號），提起上訴，本院判決如左：
    主  文
原判決撤銷，發回台灣高等法院。
    理  由
本件原判決撤銷第一審論處上訴人乙○○以從事業務之人，因業務上之過失傷害人致
重傷罪刑，及諭知上訴人即被告甲○○無罪之判決，改判論乙○○、甲○○以從事業
務之人，因業務上之過失致人於死罪，乙○○處有期徒刑捌月，甲○○處有期徒刑伍
月，固非無見。
惟查：(一)事實審採取某種證據為認定事實之基礎，必須先有該項證據之存在，始得資
為判決之根據，若所採取之證據，實際上並不存在，或不適合於其所認定之事實，自
屬採證違法。原判決於事實欄內認定「甲○○為詹俊傑施行手汗症內視鏡經腋上胸交
感神經切除手術，甲○○應注意避免損傷受手術者之肺泡，亦非不能注意，卻疏未注
意，在手術中損及詹俊傑之肺泡而造成氣胸現象」（見原判決第二頁第九至十一行）
。似認甲○○在為詹俊傑施行經胸腔內視鏡交感神經切除手術時損及肺泡而造成氣胸
現象。惟國立台灣大學醫學院附設醫院（下稱台大醫院）民國八十七年五月十三日（
八七）校附醫祕字第○九四九六號函所附司法機關查詢案件答覆書內所載查覆意見，
係解說一般施行同種手術者，可能形成氣胸之原因，並未認定詹俊傑氣胸現象係甲○
○施行手術時損傷其肺泡所致，或係因甲○○之其他過失行為所造成，有該答覆書附
卷可稽（見原審卷第一三四、一三五頁）。乃原判決未詳查慎斷，遽於判決理由論謂
「在施行內視鏡經胸腔施行交感神經切除手術，如術中肺泡受損傷時，則可能形成氣
胸，有台大醫院八十七年五月十三日（八七）校附醫秘字第○九四九六號函所附司法
機關查詢案件答覆書可按，查被害人之氣胸現象係在被告甲○○施行上述手術時所發
生者，此現象之發生自非無端，由其發生之時間、場合以斷，顯然係甲○○之手術所
造成者，參以上開台大醫院答覆書，信係甲○○在施行上開手術中損傷被害人之肺泡
造成者」（見原判決第六頁倒數第五行至第七頁第一行），而以上開台大醫院第○九
四九六號函所附司法機關查詢案件答覆書資為認定甲○○在手術中損及詹俊傑肺泡造
成氣胸現象之依據，自有認定事實與所採用之證據不相適合之違誤，其判決要難謂為
適法。(二)科刑判決所認定之事實，與其所採用之證據不相適合，即屬證據上之理由矛
盾，按諸刑事訴訟法第三百七十九條第十四款，其判決當然違背法令。乙○○始終否
認伊於詹俊傑第二次手術時施予全身麻醉，有任何過失，並辯稱：第二次麻醉記錄單
就下列事項已有詳細之記載：1.PRE-OP DIAGNOSIS（手術前診斷）記載：R/O PNEUMO
THOR AXPETS（交感神經阻斷手術後併發氣胸）。3.PHYSICAL STATUS（交感神經阻斷
手術後併發呼吸不順），有第二次麻醉記錄單附卷可憑云云。如果無訛，則乙○○所
辯伊於第二次麻醉前對於病患詹俊傑之生理狀況，已詳細記錄於麻醉記錄單，尚非全
然無據。乃原判決就上開麻醉紀錄之內容未詳查慎斷，遽於判決理由內論述「再觀諸
麻醉記錄單亦無被告（上訴人）乙○○就被害人詹俊傑已有氣胸呼吸不順暢、病患不
穩的生理變化，……等事項予以注意之記載」（見原判決第六頁第八至十一行），資
為論處乙○○罪刑之依據，非但有證據上理由矛盾之違誤，並有調查未盡之違法。(三)
審理事實之法院，對於案內一切證據，除認為不必要者外，均應詳為調查，然後基於
調查所得之心證以為判斷之基礎，故證據雖已調查，而尚有其他必要部分並未調查，
仍難為被告有利或不利之認定。卷查行政院衛生署醫事審議委員會八十六年一月九日
第八五一六二號鑑定書（附第一審法院卷第七十九、八十頁）鑑定意見一手汗症病患
術後若發生氣胸而情況惡化時，一般建議採用局部麻醉以施行胸部插管引流術。若病
患燥動而無法施行手術時，可考慮給予適度的麻醉（廣義稱為全身麻醉）……。所以
所謂適度的麻醉乃指使病患能安靜、不痛且可自行呼吸為原則。……三第二次麻醉開
始，時間離第一次麻醉結束時間約三十分鐘，……。須作第二次麻醉時並非禁忌，但
應考慮病患之恢復情況。是依上開鑑定意見，本件被害人詹俊傑之第二次手術，似非
不能實施全身麻醉。實情如何﹖應有依乙○○於原審所聲請，再送中華民國麻醉醫學
會調查其於病患詹俊傑第二次手術時施予全身麻醉之行為有無過失情節之必要（見原
審卷第一九一、一九三頁），用昭折服。乃原判決就此關鍵之待證事項未詳細調查，
亦未於判決理由內說明不予調查之理由，遽予論罪科刑，自有調查未盡及證據上理由
矛盾之違誤。檢察官及乙○○、甲○○上訴意旨執以指摘，為有理由，應認原判決有
撤銷發回之原因。
據上論結，應依刑事訴訟法第三百九十七條、第四百零一條，判決如主文。
中      華      民      國     九十     年      九      月     十二     日
                              最高法院刑事第十一庭
                                  審判長法官  林  增  福
                                        法官  邵  燕  玲
                                        法官  吳  昆  仁
                                        法官  陳  世  雄
                                        法官  惠  光  霞
      右正本證明與原本無異
                                              書  記  官
中      華      民      國     九十     年      九      月    二十一    日


司法院資訊處製作；財團法人民間司法改革基金會備份。
